臺灣高等法院民事判決
                                    108年度上易字第931號
上  訴  人  王靜惠  
訴訟代理人  林晉廷  
被 上訴 人  鄧旭宏  

參  加  人  新安東京海上產物保險股份有限公司

法定代理人  陳忠鏗  
訴訟代理人  謝忠霖  

上列當事人間請求損害賠償事件，上訴人對於中華民國108年6月
26日臺灣士林地方法院107年度訴字第1833號第一審判決提起一
部上訴，並為訴之追加，本院於109年1月7日言詞辯論終結，判
決如下：
    主  文
上訴及追加之訴均駁回。
第二審訴訟費用（含追加之訴部分）由上訴人負擔。
    事實及理由
壹、程序方面：
    按第二審訴之變更或追加，非經他造同意不得為之，但請求
    之基礎事實同一者，不在此限，民事訴訟法第446條第1項、
    第255條第1項第2款定有明文。查有關上訴人請求被上訴人
    給付不能工作之損失部分，上訴人於原審係請求被上訴人給
    付新臺幣（下同）49萬4874元（原法院107年度湖交簡附民
    字第3號卷〈下稱附民卷〉第15頁），嗣經原法院就此部分判
    決上訴人敗訴，上訴人提起一部上訴，請求被上訴人給付10
    萬元，並追加請求被上訴人給付減少勞動能力之損失40萬元
    （本院卷第151頁），經核上訴人追加請求與其原主張之請
    求，均係本於後開貳之一所載系爭車禍之同一基礎事實，而
    衍生之爭執，與民事訴訟法第446條第1項但書及第255條第1
    項第2款規定相符，自應予准許。
貳、實體方面：
一、上訴人主張：被上訴人於民國107年1月20日9時30分許，駕
    駛由參加人所承保第三人責任險之車牌號碼0000-00號自小
    客車（下稱系爭汽車），沿臺北市○○區○○○路0段○0○道○○○○○
    ○○○○000號前，適伊騎乘車牌號碼000-0000號普通重型機車
    （下稱系爭機車）亦沿同路段同向第4車道向右偏行往第5車
    道行駛，詎被上訴人應注意車前狀況並能注意隨時保持得以
    煞停之安全距離及兩車併行間隔，竟疏未注意，偏行往第5
    車道，於伊右後方超越時，系爭汽車左側車身擦撞系爭機車
    右側車身，致伊人車倒地（下稱系爭車禍），受有鼻部撕裂
    傷、頭部鈍挫傷合併腦震盪、臉部、右前胸壁、右肩、右肘
    、右腕及雙手多處擦挫傷等傷害（下稱系爭傷害），除原審
    已判決被上訴人應賠償伊之金額外，爰依民法第184條第1項
    前段、第2項、第191條之2、第193條第1項規定，請求被上
    訴人再給付伊任職於新光人壽保險股份有限公司（下稱新光
    人壽）擔任資深業務區經理，因系爭傷害致生1個月不能工
    作損失10萬元及4個月減少勞動能力損失40萬元，合計50萬
    元本息等語（逾上開請求部分，未據上訴人聲明不服，提起
    上訴，非屬本院審理範圍）。
二、被上訴人則以：依新光吳火獅紀念醫院（下稱新光醫院）診
    斷證明醫囑並無註記上訴人之傷勢有須「休養」必要，顯見
    上訴人並未喪失工作能力。另依新光人壽函覆所載上訴人僅
    於107年1月22日至同年月24日請特別休假3日，該休假並未
    減少上訴人之薪資，且上訴人亦未因系爭傷害而減損其勞動
    能力，況依上訴人所提105年至108年之薪資表，其每月薪資
    均起伏不定，且迄今仍未舉證證明上訴人有何招攬之保險契
    約係因系爭傷害之故致未能訂立等語，資為抗辯。
三、參加人陳述意見：同被上訴人之答辯。
四、原審就上訴人所主張不能工作之損失部分為其敗訴之判決，
    上訴人提起一部上訴，並為訴之追加。上訴聲明：㈠原判決
    關於駁回後開第二項之訴部分，及該部分假執行之聲請暨該
    訴訟費用之裁判均廢棄。㈡被上訴人應給付上訴人10萬元，
    及自107年8月21日起至清償日止，按年息5%計算之利息。㈢
    （追加）被上訴人應給付上訴人40萬元，及自107年8月21日
    起至清償日止，按年息5%計算之利息。被上訴人答辯聲明：
    上訴及追加之訴均駁回。
五、兩造不爭執事項：（本院卷第411頁）
  ㈠上訴人與原審共同原告乙○○為夫妻，被上訴人於107年1月20
    日9時30分許駕駛系爭汽車，與上訴人騎乘系爭機車於前開
    地點發生系爭車禍，致上訴人受有系爭傷害，經臺灣士林地
    檢署檢察官起訴並由原法院內湖簡易庭判決被上訴人犯過失
    傷害罪，處拘役50日，如易科罰金，以1000元折算1日確定
    。
  ㈡上訴人因系爭車禍受有系爭傷害，除於同日至新光醫院急診
    外，並因此往返新光醫院接受整型外科、復健科及神經外科
    治療、復健與檢查，計支付醫藥費用1萬4638元、交通費用8
    55元及系爭機車修繕費用4300元。
  ㈢參加人就上訴人因系爭車禍所支出之醫藥費用，及自107年1
    月20日起至同年6月11日止間之計程車費用單程車資115元、
    往返230元為計算，各已為保險給付1萬270元、1萬1845元。
六、本件爭點：（本院卷第411頁）
    上訴人請求被上訴人給付10萬元不能工作損失，及40萬元勞
    動能力減損損失，是否有理由？如有理由，上訴人得請求之
    金額為何？爰述之如下：
  ㈠按因故意或過失，不法侵害他人之權利者，負損害賠償責任
    ；違反保護他人之法律，致生損害於他人者，負賠償責任；
    汽車、機車或其他非依軌道行駛之動力車輛，在使用中加損
    害於他人者，駕駛人應賠償因此所生之損害；不法侵害他人
    身體或健康者，對被害人因此減少或喪失之勞動能力或增加
    生活上之需要時，應負損害賠償責任。民法第184條第1項前
    段、第2項前段、第191條之2前段、第193條第1項分別定有
    明文。又損害賠償之債，以有損害之發生及有責任原因之事
    實，並二者之間，有相當因果關係為成立要件。所謂相當因
    果關係，係指依經驗法則，綜合行為當時所存在之一切事實
    ，為客觀之事後審查，認為在一般情形下，有此環境、有此
    行為之同一條件，均可發生同一之結果者，則該條件即為發
    生結果之相當條件，行為與結果即有相當之因果關係。反之
    ，若在一般情形上，有此同一條件存在，而依客觀之審查，
    認為不必皆發生此結果者，則該條件與結果並不相當，不過
    為偶然之事實而已，其行為與結果間即無相當因果關係，不
    能僅以行為人就其行為有故意過失，即認該行為與損害間有
    相當因果關係（最高法院98年度台上字第673號判決意旨參
    照）。次按損害賠償，除法律另有規定或契約另有訂定外，
    應以填補債權人所受損害及所失利益為限。依通常情形，或
    依已定之計劃、設備或其他特別情事，可得預期之利益，視
    為所失利益。民法第216條亦詳有明文。
  ㈡上訴人主張：伊係新光人壽資深業務區經理，因系爭車禍致
    腦震盪等傷害無法騎機車拜訪客戶影響收入，爰以伊系爭車
    禍受傷前3個工作月（以下簡稱月）薪資45萬6030元，平均
    月薪15萬2010元，與伊受傷後4個月薪資20萬4019，平均月
    薪5萬1004元，計算伊1個月不能工作之損失10萬1006元（計
    算式：15萬2010元-5萬1004元＝10萬1006元），或以伊系爭
    車禍受傷前1個月薪資15萬7844元，與受傷後1個月薪資5萬3
    902元，計算伊1個月不能工作之損失10萬3942元（計算式：
    15萬7844元-5萬3902元＝10萬3942元），以10萬元計。另以
    伊系爭車禍受傷前3個月之平均月薪15萬2010元,與受傷後4
    個月平均月薪5萬1004元相較，計算伊4個月減少勞動能力之
    損失40萬4024元（計算式：〈15萬2010元-5萬1004元〉×4＝40
    萬4024元），以40萬元計，合計請求被上訴人應給付伊50萬
    元本息等語，惟為被上訴人所否認，並以上開情詞置辯。
  ㈢經查：
  ⒈被上訴人於前揭時、地駕駛系爭汽車應能注意竟疏未注意行
    車時之車前狀況，並隨時保持得以煞停之安全距離及兩車併
    行之間隔，致系爭汽車左側車身擦撞上訴人所騎乘之系爭機
    車右側車身，使上訴人受有系爭傷害等情，業如前述，復為
    兩造所不爭執。而汽車在同一車道行駛時，除擬超越前車外
    ，後車與前車之間應保持隨時可以煞停之距離，不得任意以
    迫近或其他方式，迫使前車讓道，且汽車行駛時，駕駛人應
    注意車前狀況及兩車並行之間隔，並隨時採取必要之安全措
    施，道路交通安全規則第94條第1項、第3項定有明文，經核
    被上訴人之上開行為，自有違道路交通安全規則第94條第1
    項、第3項規定，是被上訴人就系爭車禍之發生自有過失，
    上訴人係因系爭車禍受有系爭傷害，固堪認定。惟上訴人是
    否因系爭傷害受有不能工作及勞動能力減損之損失，則屬應
    否由被上訴人負損害賠償責任之範圍，尚應以系爭傷害與上
    訴人請求之上開損害賠償，二者間，是否具有相當因果關係
    為斷。
  ⒉上訴人主張其因系爭傷害，受有如上所示不能工作及減少勞
    動能力之損失合計50萬元等語。惟：
  ⑴上訴人因系爭傷害於107年1月20日上午9時52分至新光醫院急
    診經診治及手術縫合後，於當日17時10分出院，「宜門診治
    療」。另上訴人於同年月23日至新光醫院復健科門診追蹤，
    因出現噁心、嘔吐、步履不穩等現象，107年2月6日門診平
    衡感及步履回復正常。因疑似輕度頭部外傷，可專人看護一
    至兩週等情，有新光醫院107年1月22日乙種診斷書、新光醫
    院108年1月10日（108）新醫醫字第0075號函附醫療查詢回
    復記錄紙可按（見附民卷第18頁、原審卷第59、59-1頁）。
  ⑵依上訴人所任職新光人壽於107年12月25日新壽法務字第1071
    070001361號函復意旨載有：「…甲○○人事資料如下：㈠任職
    日期：84年5月30日。㈡現任單位：士林區部文林通訊收費處
    …㈢職等：代行區經理（107年1月20日後並無調動職務）。
    甲○○現職『代行區經理』領有職級加給及相關津貼等經常性收
    支；若有招攬保險契約業績，另核發津貼或報酬等非經常性
    收支。甲○○於107年1月22日至107年1月24日請特別休假三
    日（請假原因為車禍受傷）。」等語，此有上開函文、請假
    單2份，以及上訴人於107年第1月（106年12月27日至107年1
    月23日）、第2月（107年1月24日至同年2月21日）業務津貼
    表各2份可按（原審卷第26頁至第32頁）。
  ⑶經核上開⑴⑵上訴人就診及請假之情形，可知上訴人因系爭車
    禍於107年1月20日9時52分急診診治及手術縫合後，於當日1
    7時10分出院，醫囑「宜門診治療」，嗣於同年月23日至新
    光醫院復健科門診追蹤，雖因出現噁心、嘔吐、步履不穩等
    現象，於107年2月6日門診平衡感及步履均已回復正常。而
    上訴人亦僅有請特別休假三日（即107年1月22日至24日）即
    上班工作，未有因請上開之特別休假而被新光人壽扣薪之情
    事甚明。
  ⑷依上訴人主張其受有前開損害之計算基礎，無非係以：其系
    爭車禍受傷前3個月平均月薪15萬2010元，與受傷後4個月，
    平均月薪5萬1004元，計算1個月不能工作之損失10萬元或以
    系爭車禍受傷前1個月薪資15萬7844元，而受傷後1個月薪資
    5萬3902元，計算1個月不能工作之損失10萬元；另以其系爭
    車禍受傷前3個月平均月薪15萬2010元,與受傷後4個月平均
    月薪5萬1004元相較，計算4個月減少勞動能力之損失40萬元
    等語。然：
  ①依前開新光醫院107年1月22日乙種診斷書及該院108年1月10
    日（108）新醫醫字第0075號函附醫療查詢回復記錄紙之記
    載，可知上訴人自107年1月20日受有系爭傷害起迄同年2月6
    日已回復正常，期間約僅2周左右時間，是上訴人據以請求1
    個月不能工作及4個月減少勞動能力之損失，就請求期間（
    即1、4個月）言，已有疑義。
  ②細繹上訴人所提105年1月起至108年10月止之薪資資料（本院
    卷第161至405頁），上訴人於上開期間每月領取之薪資最高
    曾達53萬6633元（105年12月），而最低則僅有3萬4037元（
    108年5月）；若以各年度領取薪資情形觀之，上訴人於105
    年度領取之月薪，最高曾為53萬6633元（105年12月），而
    最低則僅有4萬1080元（105年10月）；於106年領取之月薪
    最高為36萬3784元（106年6月），而最低則僅有5萬5850元
    （106年10月）；於107年領取之月薪最高為25萬8597元（10
    7年12月），而最低則僅有3萬6736元（107年5月）；至於10
    8年1月至10月，領取之月薪資最高為11萬5629元（108年6月
    ），而最低則僅有3萬4037元（108年5月）；可知，因上訴
    人上述工作性質之特殊性，其每月領取之薪資起伏甚大，是
    上訴人以前述期間之月平均薪資作為計算損害賠償之基礎，
    於論述上亦欠依據。
  ③依上訴人所提之前開薪資資料，如以年薪計，上訴人自105年
    至107年之年薪，依序為213萬8997元、159萬7093元及119萬
    7544元；又如以105年至108年之每年前10月之薪資計，則依
    序為126萬8835元、114萬1063元、78萬2819元、66萬0493元
    ，此有上訴人提出105年至108年10月之薪資彙整表可憑（本
    院卷第161至167頁）。足知，近3年多來，上訴人每年所領
    薪資之走勢，整體而言係呈逐年下降之趨勢。另依上訴人所
    請求不能工作及減少勞動能力損失之上開計算基礎言，即上
    訴人於系爭車禍（107年1月20日）受傷前3個月（即106年11
    月至13月） 薪資所得45萬6030元，平均月薪固有15萬2010
    元，與受傷後4個月（即107年2至5月）薪資所得20萬4019元
    ，平均月薪5萬1004元，平均月薪減少約10萬元，惟觀諸上
    訴人於上揭不同年度之同一期間，於未受有系爭傷害時所領
    之薪資，其中105年11至13月薪資所得87萬0162元（計算式
    ：5萬5227元＋53萬6633元＋27萬8302＝87萬0162元），平均月
    薪29萬0054元（元以下四捨五入，下同），而106年2至5月
    薪資所得39萬9290元（計算式：12萬4938元＋7萬5573元＋6萬
    5337＋13萬3442元＝39萬9290元），平均月薪9萬9823元，平
    均月薪減少約19萬元；另107年11至13月薪資所得41萬4725
    元（計算式：4萬5657元＋25萬8597元＋11萬0471＝41萬4725）
    ，平均月薪13萬8242元，而108年2至5月薪資所得18萬6166
    元（計算式：6萬2432元＋4萬5300元＋4萬4397＋3萬4037元＝18
    萬6166元），平均月薪4萬6542元，平均月薪減少約9萬元。
    基上，上訴人於前揭年度上開二段期間所領之薪資均約分別
    減少19萬元、10萬元及9萬元，即依上訴人所主張之計算基
    礎，於該段期間上訴人之月薪均呈現減少之情形，且於上訴
    人未受有系爭傷害時在該段期間（即105年11至13月與106年
    2月至5月間）減少之金額尚高於上訴人所主張之金額，是上
    訴人薪資之減少，應非僅於上訴人發生系爭車禍致生系爭傷
    害時，始有減少之情形甚明。準此，上訴人以其系爭車禍受
    傷前3個月平均月薪，與受傷後4個月平均月薪相較，計算減
    少1個月薪資10萬元之不能工作損失與減損4個月勞動能力損
    失之40萬元，均乏客觀資料為憑，顯不可採。至於上訴人復
    主張之另一計算基礎，即以系爭車禍受傷前1個月（106年13
    月）薪資15萬7844元，相較其受傷後1個月（107年2月）薪
    資5萬3902元，計算其1個月不能工作之損失10萬元部分，參
    諸上訴人於不同年度該段期間未受有系爭傷害時所領之薪資
    情形，其中105年13月薪資所得27萬8302元，而106年2月薪
    資所得12萬4938元，減少約15萬元；另107年13月薪資所得1
    1萬0471元，而108年2月薪資所得6萬2432元，減少約5萬元
    ，足見，依上訴人之此一計算方式，於不同年度之該段期間
    上訴人之月薪亦均有減少，且上訴人每月薪資起伏甚大，已
    如前述，是僅以系爭車禍發生日，即以107年1月20日之前後
    1個月薪資作為薪資減少之比較基礎，亦屬無據。
  ④此外，上訴人迄未舉證證明其有何依通常情形，或依已定之
    計劃或其他特別情事，其所招攬保險契約原可得預期之利益
    ，因上訴人受有系爭傷害之故，致因此未能訂立，暨就其有
    何1個月不能工作及4個月減少勞動能力損失之情事，具體加
    以舉證以實其說。
  ⑸綜此，本院爰審酌上訴人所受系爭傷害之傷勢、醫囑紀錄、
    請假日數、工作特性、受傷前後近3年多來薪資領取多寡，
    及依上訴人所主張損害賠償金額之計算基礎與他年度同一時
    期之比較等一切情事，為客觀之事後審查，認為上訴人雖因
    系爭車禍受有系爭傷害，惟不必然皆發生其所主張不能工作
    及勞動能力減損損失之此一結果，是上訴人之系爭傷害與所
    請求不能工作及勞動能力減少之損失，二者之間，歉難認具
    有相當之因果關係；另上訴人就其有何1個月不能工作及4個
    月減少勞動能力損失之情事，亦未能加以舉證以實其說，則
    揆諸前開㈠之說明，上訴人上開之主張，自均無理由，不能
    遽採。
七、綜上所述，上訴人依上開規定，請求被上訴人應給付50萬      元，及自107年8月21日起至清償日止，按年息5%計算之利      息，非屬正當，不應准許。從而，原審就上訴人請求其不      能工作之損失10萬元部分，所為上訴人敗訴之判決，依法      並無不合。上訴意旨指摘原判決此部分不當，聲明廢棄改      判，為無理由，應駁回其上訴。另上訴人於本院追加請求      被上訴人給付40萬元部分，亦無理由，應併予駁回。
八、本件事證已臻明確，兩造其餘之攻擊或防禦方法及所用之證
    據，經本院斟酌後，認為均不足以影響本判決之結果，爰不
    逐一論列，附此敘明。
參、據上論結，本件上訴及追加之訴均為無理由，依民事訴訟法
    第449條第1項、第78條，判決如主文。
中　　華　　民　　國  　109　　年　　1　　月　　21　　日
                  民事第八庭    
                      審判長法  官  陳邦豪
                            法  官  胡宏文 
                            法  官  古振暉
正本係照原本作成。
不得上訴。
中　　華　　民　　國　　109 　年　　1 　　月　　22　　日
  　　　　　　　　　　　　　書記官  王才生